【裁判字號】    89,自,359
【裁判日期】    890825
【裁判案由】    詐欺
【裁判全文】
臺灣臺中地方法院刑事判決                          八十九年度自字第三五九號
    自  訴  人  乙○○
    被      告  丙○○
右列被告因詐欺案件，經自訴人提起自訴，本院判決如左：
    主  文
丙○○連續意圖為自己不法之所有，以詐術使人將本人之物交付，處有期徒刑參月。
    事  實
一、丙○○於民國八十五年十月間，以自己及德一食品公司名義參加乙○○邀集連同
    會首共十七會，每會新台幣（下同）二萬元，採外標制，每月十日在台中市○○
    路乙○○開設之禾記蔘藥行開標之民間互助會共二會份。詎丙○○明知其已無支
    付能力，竟意圖為自己不法之所有，基於概括之犯意，連續於八十五年十二月十
    日及八十六年一月十日，分別以三千八百五十元及四千元之高額標金標得該互助
    會，使乙○○陷於錯誤，各交付三十四萬五千元及十萬元予丙○○（第二次得標
    部分另抵銷丙○○前積欠乙○○之借款二十萬元）。丙○○於取得上開會款後，
    除於八十六年四月二十一日，交付一個月之會款四萬七千八百五十元外（以丙○
    ○之兄葉宗明之支票支付），其餘會款均拒繳付，旋並不知去向，乙○○始知受
    騙。
二、案經乙○○提起自訴。
    理  由
一、訊據被告丙○○否認詐欺取財犯行，辯稱伊得標後自訴人未給付全部會款，伊仍
    繼續繳付會款三個月，因週轉困難才未繳款，無詐欺意思云云。惟查右揭犯罪事
    實，業據自訴人指訴綦詳，並有互助會簿、台中市第三信用合作社匯款回條、台
    中市第八信用合作社跨行匯款回條聯、彰化商業銀行匯款回條聯、三信商業銀行
    客戶帳卡明細表、支票及退票理由單等影本附卷可稽。而依中興商業銀行八十九
    年七月十七日興興事字第八九００六九號函附台中市第四信用合作社個人交易明
    細一攬表及被告提出之台中市第四信用合作社個人交易明細一攬表、自訴人提出
    之三信商業銀行客戶帳卡明細單可知，被告於標得上開互助會後，僅於八十六年
    四月二十一日，以葉宗明支票支付一個月會款四萬七千八百五十元，並無另繳交
    會款紀錄。又被告在台灣銀行南台中分行開立之帳號七四－０號支票存款帳戶，
    早於八十五年六月十八日已列為拒絕往來戶，被告另因於八十五年十二月十六日
    ，以該拒絕往來之支票二張（發票日、面額分別為八十六年一月二十六日、五萬
    六千元及同年二月七日、二十一萬元）借予其友人章仁龍，用以支付案外人甲○
    ○因代墊章仁龍至台中市○○路四０一號八樓漂亮寶貝酒店消費之款項，後均遭
    退票，已經本院於八十八年二月十日，以八十七年度易緝字第四八０號判決，依
    幫助詐欺得利罪，判處罰金一萬元確定，亦有該判決正本可稽，足徵被告於八十
    六年一、二月間確已無支付能力，其仍連續以高額標金標得上開互助會，且於自
    訴人交付會款後，僅繳付一期會款，即不知去向，顯具詐欺故意，所辯無非飾卸
    之詞，不足採信，其犯行已堪認定。
二、核被告所為，係犯刑法第三百三十九條第一項之詐欺取財罪，其先後二次詐欺取
    財犯行，時間緊接，犯罪構成要件相同，顯係基於概括犯意為之，為連續犯，應
    論以一罪，依法加重其刑。爰審酌被告犯罪動機、手段、所生損害及犯罪後態度
    等一切情狀，處以如主文所示之刑。
據上論斷，應依刑事訴訟法第三百四十三條、第二百九十九條第一項前段、刑法第五
十六條、第三百三十九條第一項、罰金罰鍰提高標準條例第一條前段，判決如主文。
中      華      民      國      八十九      年      八    月    二十五  日
                                        法  官  鍾堯航
右正本證明與原本無異。
如不服本判決，應於送達後十日內向本院提出上訴狀（須附繕本），上訴於台灣高等
法院台中分院。
                                        書記官
中      華      民      國      八十九      年      八    月    二十五  日
附錄論罪科刑法條
刑法第三百三十九條第一項
意圖為自己或第三人不法之所有，以詐術使人將本人或第三人之物交付者，處五年以
下有期徒刑、拘役或科或併科一千元以下罰金。


司法院資訊處製作；財團法人民間司法改革基金會備份。
